臺灣高等法院刑事判決　　　　　　　　100年度上訴字第119號
上　訴　人
即　被　告　陳慶風
上列上訴人因毒品危害防制條例案件，不服臺灣板橋地方法院99
年度訴字第3296號，中華民國99年12月10日第一審判決（起訴案
號：臺灣板橋地方法院檢察署99年度毒偵字第7319號），提起上
訴，本院判決如下：
    主  文
上訴駁回。
    事實及理由
一、本案經本院審理結果，認第一審以上訴人即被告陳慶風（簡
    稱被告）犯毒品危害防制條例第10條第1 項施用第一級毒品
    罪，累犯，判處有期徒刑10月，扣案之第一級毒品海洛因貳
    包（驗餘淨重零點伍貳壹零公克）沒收銷燬之，核其認事用
    法及量刑均無不當，應予維持，並引用第一審判決書記載之
    事實、證據及理由（如附件）。
二、被告上訴意旨略以：其因胃疾嚴重，施用毒品止疼，案發後
    ，深感愧咎，並深深悔悟，知所警惕，原判決未見及此，未
    依刑法第59條規定酌量減輕其刑，無異限縮第59條立法精神
    ，判決當然違背法令，請求撤銷原判決，另為適法之判決云
    云。
三、經查，刑法第59條於94年2 月2 日修正公布，95年7 月1 日
    施行，將原條文：「犯罪之情狀可憫恕者，得酌量減輕其刑
    」，修正為：「犯罪之情狀顯可憫恕，認科以最低度刑仍嫌
    過重，得酌量減輕其刑」。立法說明指出：該條所謂「犯罪
    之情狀可憫恕」，本係指審酌刑法第57條各款所列事項以及
    其他一切與犯罪有關之情狀之結果，認其犯罪足堪憫恕者而
    言。依實務上見解，必在客觀上顯然足以引起一般同情，認
    為縱予宣告法定最低度刑猶嫌過重者，始有其適用（見最高
    法院38年台上字第16號、45年台上字第1165號、51年台上字
    第899 號判例參照）。為防止酌減其刑之濫用，自應嚴定其
    適用之要件，以免法定刑形同虛設，破壞罪刑法定之原則，
    乃增列文字，將此適用條件予以明文化。有該條之立法說明
    可參。本件被告前曾因施用第一級毒品犯行，於94年11月25
    日經本院以94年上訴字第3464號判處有期徒刑一年，並於95
    年2 月16日經最高法院駁回被告上訴而確定；又因施用第二
    級毒品，於95年11月8 日經台灣板橋地方法院以95年簡字第
    4216號判處有期徒刑5 月確定；再因施用第一級毒品犯行，
    於99年1 月18日經台灣板橋地方法院以98年訴字第4313號判
    處有期徒刑9 月，經本院及最高法院均駁回被告上訴而確定
    ，此有本院被告前案紀錄表在卷可佐，足見被告一而再，再
    而三，施用毒品，而有違反毒品危害防制條例之犯行，在客
    觀上顯難認其有足以引起一般同情，縱予宣告法定最低度刑
    猶嫌過重之情形，依上開說明，即無第59條酌減其刑之適用
    ；再按刑之量定，為求個案裁判之妥當性，法律賦予法院裁
    量之權，量刑輕重，乃屬為裁判之法院得依職權自由裁量之
    事項，苟其量刑已以行為人之責任為基礎，並斟酌刑法第57
    條各款所列情狀，在法定刑度內，酌量科刑，如無偏執一端
    ，致明顯失出失入情形，上級審法院即不得單就量刑部分遽
    指為不當或違法。本件原判決就如何量定其宣告刑之理由，
    已經敘明審酌被告施用毒品所生危害，實以自戕身心健康為
    主，對於他人生命、身體、財產等法益，尚無明顯而重大之
    實害，及其犯罪後坦承犯行，已知悔悟等一切情狀（見原判
    決第四頁第四至九列），而於法定刑度之內，予以量定，經
    核並無違誤，被告上訴指摘原判決不當，為無理由，應予駁
    回。
據上論結，應依刑事訴訟法第368 條、第373 條，判決如主文。
本案經檢察官張啟彬到庭執行職務。
中    華    民    國   100    年    3     月    1     日
                  刑事第一庭審判長法  官  葉騰瑞
                                  法  官  莊明彰
                                  法  官  彭政章
以上正本證明與原本無異。
如不服本判決，應於收受送達後10日內向本院提出上訴書狀，其
未敘述上訴之理由者並得於提起上訴後10日內向本院補提理由書
（均須按他造當事人之人數附繕本）「切勿逕送上級法院」。
                                  書記官  杜宜寧
中    華    民    國   100    年    3     月    1     日
附件
臺灣板橋地方法院刑事判決              99年度訴字第3296號
公  訴  人  臺灣板橋地方法院檢察署檢察官
被      告  陳慶風    男  51歲（民國○○年○○月○日生）
                      住新北市三重區○○○路213之3號2樓
                      身分證統一編號：Ｚ000000000號
上列被告因毒品危害防制條例案件，經檢察官提起公訴（99年度
毒偵字第7319號），因被告於準備程序中就被訴事實均為有罪之
陳述，經本院合議庭裁定由受命法官獨任進行簡式審判程序，並
判決如下：
    主  文
陳慶風施用第一級毒品，累犯，處有期徒刑拾月，扣案之第一級
毒品海洛因貳包（驗餘淨重零點伍貳壹零公克）沒收銷燬之。
    事  實
一、陳慶風前於民國89年間，因施用毒品案件，經本院以89年度
    毒聲字第5527號裁定送觀察、勒戒後，認有繼續施用之傾向
    ，復經本院以89年度毒聲字第6338號裁定令入戒治處所施以
    強制戒治，嗣於90年11月1 日強制戒治執行完畢，並經臺灣
    板橋地方法院檢察署檢察官以90年度戒毒偵字第693 號為不
    起訴處分確定；另於94年間，因施用毒品案件，經臺灣高等
    法院以94年度上訴字第3464號判處有期徒刑1 年，並經最高
    法院以95年度台上字第843 號判決上訴駁回確定；又於95年
    間，因施用毒品案件，經本院以95年度訴字第915 號判處有
    期徒刑1 年確定；於95年間，因施用毒品案件，經本院以95
    年度簡字第4216號判處有期徒刑5 月確定，上開2 罪復經本
    院以96年度聲減字第3295號裁定均予減刑，並定應執行刑為
    有期徒刑8 月確定，經與上開有期徒刑1 年部分接續執行，
    於96年10月31日縮刑期滿執行完畢出監（於本案構成累犯）
    ；再於98年間，因施用毒品案件，經本院以98年度訴字第43
    13號判決判處有期徒刑9 月確定，經臺灣高等法院以99年度
    上訴字第1609號判決駁回上訴確定。詎猶不知戒除毒癮，復
    基於施用第一級毒品海洛因之犯意，於99年9 月13日23 時
    許，在其位於臺北縣三重市○○○路213 之3 號2 樓住處，
    將海洛因摻水後以針筒注射之方式，施用海洛因1 次。嗣於
    同年月14日10時許，為警持搜索票在上址搜索而查獲，並扣
    得第一級毒品海洛因2 包（淨重0.5230公克、驗餘淨重0.52
    10公克），經警採其尿液送驗結果，呈鴉片類陽性反應，始
    查悉上情。
二、案經臺北縣政府警察局海山分局移送臺灣板橋地方法院檢察
    署檢察官偵查起訴。
    理  由
一、本案被告陳慶風所犯係死刑、無期徒刑、最輕本刑為3 年以
    上有期徒刑或高等法院管轄第一審案件以外之罪，其於準備
    程序中就被訴事實為有罪之陳述，經本院告知簡式審判程序
    之旨，並聽取檢察官、被告之意見後，經合議庭裁定由受命
    法官獨任進行簡式審判程序，合先敘明。
二、上揭犯罪事實，業據被告於審理時坦承不諱，且經警採集被
    告尿液送請台灣檢驗科技股份有限公司，先以EIA 酵素免疫
    分析法初步檢驗，再以GC/MS 氣相層析質譜儀法確認檢驗，
    均呈鴉片類陽性反應之情，有該公司2010年9 月30日濫用藥
    物檢驗報告、臺北縣政府警察局海山分局毒品案件尿液檢體
    編號及姓名對照表各1 紙在卷足參，復有臺北縣政府警察局
    海山分局查獲涉嫌違反毒品危害防制條例案件毒品初步檢驗
    報告單1 紙附卷，及被告所有而供其施用之海洛因2 包（淨
    重0.5230公克、驗餘淨重0.5210公克）扣案可佐，足認被告
    上揭自白核與事實相符，應堪採信。本件事證明確，被告犯
    行應堪認定。
三、按施用第一、二級毒品為犯罪行為，毒品危害防制條例第10
    條定有處罰明文。故施用第一、二級毒品者，依前揭規定本
    應科以刑罰。惟基於刑事政策，對合於一定條件之施用者，
    則依同條例第20條、第23條之規定，施以觀察、勒戒及強制
    戒治之保安處分。又毒品危害防制條例於92年7 月9 日修正
    公布，自93年1 月9 日施行，其中第20條、第23條將施用毒
    品之刑事處遇程序，區分為「初犯」及「五年內再犯」、「
    五年後再犯」。依其立法理由之說明：「初犯」，經觀察、
    勒戒或強制戒治後，應為不起訴處分或不付審理之裁定；經
    觀察、勒戒或強制戒治執行完畢釋放後，「五年內再犯」者
    ，因其再犯率甚高，原實施之觀察、勒戒及強制戒治既已無
    法收其實效，爰依法追訴或裁定交付審理。至於經觀察、勒
    戒或強制戒治執行完畢釋放後，「五年後再犯」者，前所實
    施之觀察、勒戒或強制戒治已足以遮斷其施用毒品之毒癮，
    為期自新及協助其斷除毒癮，仍適用「初犯」規定，先經觀
    察、勒戒或強制戒治之程序。從而依修正後之規定，僅限於
    「初犯」及「五年後再犯」二種情形，始應先經觀察、勒戒
    或強制戒治程序。倘被告於五年內已再犯，經依法追訴處罰
    ，縱其第三次（或第三次以上）再度施用毒品之時間，在初
    犯經觀察、勒戒或強制戒治執行完畢釋放五年以後，已不合
    於「五年後再犯」之規定，且因已於「五年內再犯」，顯見
    其再犯率甚高，原實施觀察、勒戒或強制戒治，已無法收其
    實效，即應依該條例第10條處罰。至於第三次（或第三次以
    上）施用毒品之時間，是否宜有期間限制？以多久為適宜？
    則分屬刑事政策、專門醫學之範圍，非審判機關所能決定，
    有待循立法途徑解決（最高法院97年第5 次刑事庭會議決定
    要旨可參）。查被告有如事實欄所示於觀察、勒戒執行完畢
    及於該觀察、勒戒執行完畢5 年內再犯施用毒品案件，經法
    院判處罪刑確定等情，有臺灣高等法院被告前案紀錄表在卷
    可稽，是被告既曾於觀察、勒戒執行完畢釋放後「5 年內再
    犯」施用毒品案件，且經法院判處罪刑確定，再犯本案施用
    第一、二級毒品之犯行，自非屬毒品危害防制條第20條第3
    項所定「5 年後再犯」之情形，應認檢察官對其提起公訴，
    應屬合法。
四、核被告所為，係犯毒品危害防制條例第10條第1 項之施用第
    一級毒品罪。被告施用第一級毒品前後，持有第一級毒品海
    洛因之低度行為，皆為施用之高度行為所吸收，均不另論罪
    。被告有如事實欄所示之犯罪科刑及執行情形，有臺灣高等
    法院被告前案紀錄表在卷可稽，其於受上開有期徒刑執行完
    畢後5 年內，故意再犯本件有期徒刑以上之罪，為累犯，應
    依刑法第47條第1 項之規定，加重其刑。爰審酌被告前因施
    用毒品，獲得不起訴處分之寬典，並經法院判處罪刑確定，
    仍無法戒絕毒癮，再次漠視法令禁制而犯本罪，惟其施用毒
    品所生危害，實以自戕身心健康為主，對於他人生命、身體
    、財產等法益，尚無明顯而重大之實害，兼衡其犯罪後坦承
    犯行，已知悔悟等一切情狀，量處如主文所示之刑，以示懲
    儆。扣案之海洛因2 包（淨重0.5230公克、驗餘淨重0.5210
    公克），係查獲之第一級毒品，不問是否屬於被告所有，應
    依毒品危害防制條例第18條第1 項前段之規定，沒收銷燬之
    。
據上論斷，應依刑事訴訟法273 條之1 第1 項、第299 條第1 項
前段，毒品危害防制條例第10條第1 項、第18條第1 項，刑法第
11條前段、第47條第1 項，判決如主文。
本案經檢察官陳宣每到庭執行職務。
中    華    民    國    99    年    12    月    10    日
                  刑事第十二庭  法  官  張誌洋
以上正本證明與原本無異。
如不服本判決應於收受判決後10日內向本院提出上訴書狀，並
應敘述具體理由。其未敘述上訴理由者，應於上訴期間屆滿後
20日內向本院補提理由書（均須按他造當事人之人數附繕本）
「切勿逕送上級法院」。
                                書記官  張桐嘉
中    華    民    國    99    年    12    月    10    日
附錄本案論罪科刑法條全文：
毒品危害防制條例第10條
施用第一級毒品者，處 6 月以上 5 年以下有期徒刑。
施用第二級毒品者，處 3 年以下有期徒刑。